臺灣桃園地方法院民事簡易判決
111年度壢簡字第1313號
原      告  李御愷  
被      告  黃安楨  
訴訟代理人  孫魁    
複  代理人  林浚瑀  
上列當事人間因本院111年度壢交簡字第501號過失傷害案件，原
告提起附帶民事訴訟（111年度壢交簡附民字第112號），經本院
刑事庭移送前來，本院於民國111年11月15日辯論終結，判決如
下：
    主      文
被告應給付原告新臺幣275,807元，及自民國111年8月4日起至清
償日止，按週年利率5％計算之利息。
原告其餘之訴駁回。
訴訟費用新臺幣1,000元由被告負擔新臺幣229元，餘由原告負擔
。
本判決原告勝訴部分得假執行。
    事實及理由
一、原告主張：被告於民國110年7月5日下午4時15分許，駕駛車
    牌號碼0000-00號自用小客車，沿桃園市中壢區環中東路往
    普忠路方向行駛，駛至同市區環中東路與新中北路口時，本
    應注意兩車並行之間隔，並隨時採取必要之安全措施，及右
    轉彎時，應先顯示車輛前後之右邊方向燈光，而依當時天候
    晴、日間自然光線、柏油路面乾燥、無缺陷、無障礙物且視
    距良好等情形，並無不能注意之情事，竟疏未注意及此，未
    先開啟方向燈貿然右轉，同向後方適有原告騎乘車牌號碼00
    0-0000號普通重型機車(下稱系爭機車)直行駛至，雙方因而
    發生碰撞，原告人車倒地(下稱系爭事故)，並受有左側肱骨
    上端閉鎖性骨折、頭部挫傷、左側前胸壁挫傷、雙側性手部
    擦傷、右側膝部擦傷及左側膝部擦傷等傷害(下稱系爭傷害)
    ，使原告受有醫療費用新臺幣(下同)63,137元、工作損失10
    4,670元、看護費28,000元、系爭機車維修費6,400元、精神
    慰撫金1,000,000元之損害，爰依侵權行為之法律關係提起
    本件訴訟等語，並聲明：被告應給付原告1,202,207元，及
    自本件起訴狀送達翌日起至清償日止，按年息5％計算之利息
    。
二、被告則以：對於醫療費用63,137元及看護費用28,000元不爭
    執，精神慰撫金過高，原告就系爭事故應負三成責任等語，
    資為抗辯。並聲明：原告之訴駁回。
三、本院之判斷：
(一)按行車遇有轉向、減速暫停、讓車、倒車、變換車道等情況
    時所用之燈光及駕駛人之手勢，應依下列規定：一、右轉彎
    時，應先顯示車輛前後之右邊方向燈光，或由駕駛人表示左
    臂向上，手掌向右微曲之手勢；汽車駕駛人，應依下列規定
    使用方向燈：二、左（右）轉彎時，應先顯示車輛前後之左
    （右）邊方向燈光；變換車道時，應先顯示欲變換車道方向
    之燈光，並應顯示至完成轉彎或變換車道之行為；汽車行駛
    時，駕駛人應注意車前狀況及兩車並行之間隔，並隨時採取
    必要之安全措施；汽車行駛至交岔路口，其行進、轉彎，應
    依下列規定：七、轉彎車應讓直行車先行。道路交通安全規
    則第91條第1項第1款、第109條第2項第2款、第94條第3項、
    第102條第1項第7款分別訂有明文。
(二)兩造於上開時地發生系爭車禍事故，原告人車倒地，又被告
    具有未注意兩車並行之間隔，並隨時採取必要之安全措施，
    及右轉彎時，應先顯示車輛前後之右邊方向燈光之過失，因
    該過失傷害犯行，經本院111年度壢交簡字第501號刑事簡易
    判決判處拘役45日等情，有該刑事判決在卷可稽，並經本院
    調閱上開刑事判決卷宗核閱無訛，堪認原告之主張為真實，
    準此，被告行經肇事路段往右變換車道，未禮讓直行之系爭
    車輛先行，具有過失甚明，被告前開之過失行為，顯與系爭
    車禍事故有因果關係，自應負損害賠償之責。又原告為直行
    車，被告為轉彎車，被告本應禮讓直行之原告，故路權應歸
    屬原告，被告右轉未顯示方向燈，亦未禮讓直行之原告，自
    屬主動製造風險之一方，被告自應就系爭事故之發生負擔全
    部過失責任甚明，被告辯稱原告應付三成責任云云，應屬無
    據。
(三)就原告請求之各項目是否有理由，茲分述如下:
　1.醫療費用63,137元、看護費28,000元部分：此部分請求為被
    告所不爭執，應認原告此部分請求為有理由，應予准許。
　2.工作損失104,670元:原告主張其每月薪資為34,890元，此為
    被告所不爭執(見本院卷53頁背面)，原告受傷期間計3個月
    無法工作，共損失工作收入104,670元等語，並提出請假證
    明書、薪資單、高雄市立小港醫院診斷證明書等件為憑（見
    附民卷第41、61頁、本院卷第60頁）。本院審酌高雄市立小
    港醫院診斷證明書醫囑記載原告宜休養3個月，認原告請求3
    個月不能工作之損失，應屬有據，據此計算原告所受之工作
    損失為104,670元(計算式：34,890元×3個月＝104,670元)，
    故原告向被告請求104,670元之工作損失，為有理由。
　3.系爭機車維修費6,400元:系爭機車修理費用為6,400元，衡
    酌原告所提之估價單（見附民卷第47頁）所載維修費用均為
    零件。又零件部分，係以新品更換舊品，應扣除折舊，始屬
    公平。依行政院所頒固定資產耐用年數表及固定資產折舊率
    之規定，機械腳踏車之耐用年數為3 年，依定率遞減法每年
    折舊1000分之536 ，另依營利事業所得稅查核準則第95條第
    6 項規定「固定資產提列折舊採用定率遞減法者，以1年為
    計算單位，其使用期間未滿1年者，按實際使用之月數相當
    於全年之比例計算之，不滿1月者，以1月計」，而系爭車輛
    出廠年月為106年10月，有車籍資料1份在卷可稽（見個資卷
    ），距系爭車禍事故發生日即110年7月5日，使用期間已逾3
    年，其零件費用折舊後餘額應為640元（計算式：6,400元×0
    .1＝640元），被告應賠償原告之維修費用以640元為必要，
    逾此範圍之請求，即屬無據。　
　4.精神慰撫金1,000,000元:按不法侵害他人之身體、健康、名
    譽、自由、信用、隱私、貞操，或不法侵害其他人格法益而
    情節重大者，被害人雖非財產上之損害，亦得請求賠償相當
    之金額，民法第195條第1項前段定有明文。又慰撫金之多寡
    ，應斟酌雙方之身分、地位、資力與加害程度，及其他各種
    情形核定相當之數額，該金額是否相當，自應依實際加害情
    形與被害人所受之痛苦及雙方之身分、地位、經濟狀況等關
    係決定之，最高法院51年台上字第223號判例意旨參照。本
    院審酌兩造之身分、地位、經濟能力（見個資卷），及原告
    受有系爭傷害，被告為過失行為等一切情狀，認原告請求被
    告賠償精神慰撫金1,000,000元，尚屬過高，應酌定為80,00
    0元，方屬公允。綜上，上開金額合計為275,807元(計算式:
    醫療費用63,137元＋看護費28,000元＋工作損失104,670元＋系
    爭機車維修費640元＋精神慰撫金80,000元＝275,807元)。　
(四)末按給付無確定期限者，債務人於債權人得請求給付時，經
    其催告而未為給付，自受催告時起，負遲延責任。其經債權
    人起訴而送達訴狀，或依督促程序送達支付命令，或為其他
    相類之行為者，與催告有同一之效力；遲延之債務，以支付
    金錢為標的者，債權人得請求依法定利率計算之遲延利息；
    應付利息之債務，其利率未經約定，亦無法律可據者，週年
    利率為百分之5，民法第229條第2項、第233條第1項前段、
    第203條分別定有明文。本件侵權行為損害賠償債務，其給
    付並無確定期限，依前揭規定，被告應自催告後負遲延責任
    。查原告主張於本院言詞辯論前已將起訴狀送達被告，惟原
    告未提出證據供本院審酌，致本院無從認定起訴狀送達之日
    期，又兩造於111年8月3日至本院行調解程序，原告於該日
    當庭告知及催告被告其請求之金額，故應以是日作為原告催
    告之日期，故被告應自其翌日即111年8月4日起負遲延責任
    。
四、綜上所述，原告依侵權行為法律關係請求被告給付如主文第
    1項所示，為有理由，應予准許。逾此範圍之請求，為無理
    由，應予駁回
五、本件原告勝訴部分係依民事訴訟法第427條第1項適用簡易程
    序所為被告敗訴之判決，爰依同法第389條第1項第3款之規
    定，依職權宣告假執行。
六、本件為判決之基礎已臻明確，兩造其餘主張、陳述並所提證
    據均與本件之結論無礙，爰不再一一論述，附此敘明。
七、訴訟費用負擔之依據：民事訴訟法第79條。爰諭知如主文第
    3項所示。
中　　華　　民　　國　　111 　年　　12　　月　　15　　日
                  中壢簡易庭      法  官  江碧珊
以上為正本係照原本作成。
如不服本判決，應於送達後20日內，向本院提出上訴狀並表明上
訴理由。
如委任律師提起上訴者，應一併繳納上訴審裁判費。
中　　華　　民　　國　　111 　年　　12　　月　　15　　日
                                  書記官  張育誠